【裁判字號】    99,訴,120
【裁判日期】    990729
【裁判案由】    違反槍砲彈藥刀械管制條例
【裁判全文】
臺灣新竹地方法院刑事判決               99年度訴字第120號
公  訴  人  臺灣新竹地方法院檢察署檢察官
被      告  乙○○
指定辯護人  本院公設辯護人甲○○
上列被告因違反槍砲彈藥刀械管制條例案件，經檢察官提起公訴
（99年度偵字第1699號），本院判決如下：
    主  文
乙○○犯非法寄藏可發射子彈具殺傷力之槍枝罪，處有期徒刑參
年貳月，併科罰金新台幣柒萬元，罰金如易服勞役，以新台幣壹
仟元折算壹日；扣案仿BERETTA 廠92FS型半自動手槍製造，換裝
土造金屬槍管而成具殺傷力之改造手槍壹支（含彈匣壹個，槍枝
管制編號：0000000000）沒收。
    事  實
乙○○明知可發射子彈具有殺傷力之改造手槍及手槍所使用之子
彈，均不得寄藏持有，竟仍基於為他人寄藏可發射子彈具有殺傷
力改造手槍及子彈之犯意，於民國98年8 月間某日在新竹市○○
區○○路78巷14號住處，受友人蔡宗遠（已於98年12月6 日死亡
）委託，為之寄藏仿BERETT A廠92FS型半自動手槍製造、換裝土
造金屬槍管而成、擊發功能正常、可供擊發適用子彈使用，具有
殺傷力之改造手槍1 枝（含彈匣1 個，槍枝管制編號：00000000
00），及可供改造手槍使用擊發具有殺傷力口徑9mm 之制式子彈
2 顆、由金屬彈殼組合直徑8.8mm 金屬彈頭而成之非制式子彈1
顆（按：另尚有6 顆無殺傷力口徑9mm 之制式子彈，詳下述），
隨後並藏放在其上開住處客廳之電視櫃內。嗣警接獲線報得悉乙
○○涉嫌非法持有槍彈，乃向本院聲請核發搜索票，並於99年2
月12日持搜索票前往上址進行搜索，果於乙○○客廳電視櫃內起
獲上開具有殺傷力之改造手槍1 枝、子彈3 顆、其他無殺傷力之
子彈6 顆、通槍條1 組、通槍油1 瓶及通槍布1 包。
    理  由
一、證據能力方面：
    卷附內政部警政署刑事警察局99年2 月26日刑鑑字第099002
    4225號鑑定書、99年6 月17日刑鑑字第0990079581號函檢送
    之鑑定結果，雖為被告以外之人於審判外所為之書面陳述，
    屬於傳聞證據，然其乃本院於審理中，或臺灣新竹地方法院
    檢察署檢察官於偵查中，依刑事訴訟法第208 條第1 項規定
    囑託刑事警察局鑑定，再由刑事警察局依刑事訴訟法第206
    條第1 項規定所出具之書面鑑定報告，應屬刑事訴訟法第15
    9 條第1 項「被告以外之人於審判外之言詞或書面陳述，除
    法律有規定者外，不得作為證據」規定中所稱「法律有規定
    者」之例外情形，而有證據能力，合先敘明。
二、認定犯罪事實所根據之證據及理由：
    上開犯罪事實，迭據被告於警詢、偵查及本院審理中坦承不
    諱，並有上開扣案之改造手槍1 支、子彈9 顆，現場查獲照
    片及扣案物照片在卷可憑，而上開改造手槍、子彈經送內政
    部警政署刑事警察局以性能檢驗法、試射法鑑驗結果，手槍
    部分認係由仿BERETTA 廠92FS型半自動手槍製造、換裝土造
    金屬槍管而成、擊發功能正常、可供擊發適用子彈使用，而
    具有殺傷力之改造手槍（含彈匣1 個，槍枝管制編號：0000
    000000號），子彈部分，8 顆認均係口徑9mm 制式子彈，經
    採樣3 顆試射，2 顆無法擊發，認不具殺傷力，1 顆可擊發
    ，認具殺傷力，另1 顆係非制式子彈，由金屬彈殼組合直徑
    8.8mm 金屬彈頭而成，經試射後可擊發，認有殺傷力，有該
    局99年2 月26日刑鑑字第0990024225號槍彈鑑定書在卷可稽
    （見偵查卷頁76），另本院於審理中就其餘未試射鑑驗口徑
    9mm 之5 顆制式子彈送驗，經試射鑑定後發現其中1 顆可以
    擊發，認具殺傷力，其餘4 顆則無法擊發而均不具殺傷力，
    有該局99年6 月17日刑鑑字第0990079581號函附卷可參（審
    理卷頁11），被告之自白乃與事實相符，堪信為真實，其未
    經許可寄藏改造手槍、子彈之犯行，事證明確，應依法論科
    。
三、論罪科刑：
  (一)按寄藏與持有，均係將物置於自己實力支配之下，僅寄藏必
    先有他人之持有行為，而後始為之受寄代藏而已，故寄藏之
    受人委託代為保管，其保管之本身，亦屬持有，不過此之持
    有係受寄之當然結果。…槍砲彈藥刀械管制條例第7 條第4
    項，第11條第2 項係將「持有」與「寄藏」為分別之處罰規
    定，則單純之「持有」，固不包括「寄藏」，但「寄藏」之
    受人委託代為保管，其保管之本身所為之「持有」，既係「
    寄藏」之當然結果，法律上自宜僅就「寄藏」行為為包括之
    評價，不應另就「持有」予以論罪。又同時寄藏手槍、子彈
    係觸犯該條例第7 條第4 項、第11條第3 項之罪，應依想像
    上競合犯從較重之該條例第7 條第4 項未經許可無故寄藏手
    槍罪處斷（最高法院74年台上字第3400號判例意旨可資參照
    ）。
  (二)故核被告上開所為，係犯槍砲彈藥刀械管制條例第8 條第4
    項之未經許可寄藏其他可發射子彈具有殺傷力改造手槍罪，
    及同條例第12條第4 項未經許可寄藏子彈罪；被告寄藏改造
    手槍、子彈後繼而持有之，其持有改造手槍、子彈應為寄藏
    改造手槍、子彈之當然結果，不另論罪；被告同時自蔡宗遠
    處寄藏上開槍、彈，係以一行為同時觸犯上開2 罪名，應依
    想像競合犯以較重之槍砲彈藥刀械管制條例第8 條第4 項未
    經許可無故寄藏改造手槍罪論處。
  (三)另被告陳稱：警察持搜索票前往搜索時，警察問東西在哪裡
    ，伊直接告訴警察在客廳的電視櫃內等語，經查：自首係以
    對於未發覺之罪投案而受裁判為要件，所謂未發覺，乃指犯
    罪事實未為有偵查犯罪職權之公務員所發覺，或犯罪事實雖
    已發覺，而犯人為誰尚不知者而言；本案司法警察係接獲線
    報明確指稱被告涉嫌非法持有槍枝、子彈，司法警察因而向
    本院聲請搜索票獲准，嗣經持搜索票前往搜索，果然查獲被
    告上開犯行，業經本院依職權調閱本院99年度聲搜字第174
    號搜索卷宗核閱屬實，且為被告所不爭執，被告於警察執行
    搜索時自動取出槍、彈之行為，至多僅能表示其遭查獲時之
    態度良好，尚難認為與自首要件相符，併此敘明。
  (四)爰審酌被告明知未經許可持有具有殺傷力之改造槍枝、子彈
    ，危害社會大眾安全與良善秩序甚鉅，竟仍自友人蔡宗遠處
    受託寄藏具有殺傷力之改造槍枝1 支，子彈3 顆，寄藏期間
    長達半年，對於社會治安及公眾安全潛在威脅重大，本不宜
    寬恕，然念被告自警詢、偵查及本院審理中均坦承犯罪，態
    度良好，且無前科，有臺灣高等法院被告前案紀錄表在卷可
    參，上開槍、彈係在家中遭到查獲，並無發現其持出另犯他
    罪之事證，又被告行為時僅20歲，學歷係國中畢業，父母於
    93年10月即被告約15歲青少年時期離婚，母親亦於98年5 月
    間去世，家中尚有年老祖父母賴其協助照料，除據被告陳明
    在卷外，並有其全戶戶籍謄本在卷可參（搜索卷頁12以下）
    ，顯見被告會觸犯本罪應係年輕誤入歧途所致等一切情狀，
    量處被告有期徒刑3 年2 月，併科罰金新台幣7 萬元，並就
    併科罰金部分諭知易服勞役之折算標準，以期自新。
  (五)扣案仿BERETTA 廠92FS型半自動手槍製造、換裝土造金屬槍
    管而成，認具有殺傷力之改造手槍1 枝（含彈匣1 個，槍枝
    管制編號0000000000），依槍砲彈藥刀械管制條例第8 條第
    4 項規定未經許可不得持有之，屬違禁物，應依刑法第38條
    第1 項第1 款規定宣告沒收；另上開具有殺傷力之子彈3 顆
    ，業據鑑定機關射擊而滅失，爰不併予宣告沒收；另通槍條
    1 組、通槍油1 瓶及通槍布1 包，並非違禁物，且因被告僅
    係受蔡宗遠委託寄藏，該所有物之所有權仍屬蔡宗遠所有，
    不因蔡宗遠死亡而移轉予被告，復非屬被告寄藏槍、彈罪行
    所用之物，亦毋需宣告沒收。
  (六)辯護人雖以被告年輕識淺，受友人請託一時失慮犯下本罪，
    而本罪最輕本刑係有期徒刑三年以上之罪，有法重情輕之情
    形，請求本院依刑法第59條酌減其刑等語，然刑法第59條之
    酌量減輕其刑，必於犯罪之情狀，在客觀上足以引起一般同
    情，認為即予宣告法定低度刑期，猶嫌過重者，始有其適用
    。至於被告無前科，素行端正，生長歷程堪憫等情狀，僅可
    為法定刑內從輕科刑之標準，不得據為酌量減輕之理由（最
    高法院51年台上字第899 號判例參照）。本案被告遭搜索時
    ，除查獲上開槍、彈外，另尚查獲被告坦認係安非他命之毒
    品總計42包、夾鏈袋167 個、電子磅秤1 台等涉嫌販賣毒品
    犯行之物品，均經本院核閱上開搜索卷宗屬實，且為被告所
    不爭執，可見被告持有本案槍、彈，動機應非單純；又具有
    殺傷力之槍、彈對於社會治安及公眾安全之影響甚鉅，被告
    持有期間長達半年，侵害之社會法益匪淺；又被告年輕識淺
    、家庭不若常人圓滿、並無前科素行尚佳等因素，本院均已
    斟酌作為上開從輕量刑之事由，經斟酌後，實認被告本案犯
    行並無情輕法重，其情可憫之情形，亦此敘明。
據上論斷，應依刑事訴訟法第299 條第1 項前段，槍砲彈藥刀械
管制條例第8 條第4 項、第12條第4 項、第18條第1 項前段，刑
法第11條前段、第55條、第42條第3 項前段、第38條第1 項第1
款，判決如主文。
本案經檢察官李秋梅到庭執行職務。
中    華    民     國    99    年    7    月    29    日
                刑事第一庭  審判長法  官  陳健順
                                  法  官  林哲瑜
                                  法  官  蔡川富
以上正本證明與原本無異。
如不服本判決應於收受本判決後十日內向本院提出上訴書狀，其
未敘述上訴理由者，並得於提起上訴後十日內向本院補提理由書
狀 (均須按他造當事人之人數附繕本)「 切勿逕送上級法院」。
中    華    民     國    99    年    7    月    29    日
                                  書記官  朱苑禎
附錄本案論罪科刑法條全文：
槍砲彈藥刀械管制條例第8 條
未經許可，製造、販賣或運輸鋼筆槍、瓦斯槍、麻醉槍、獵槍、
空氣槍或第4 條第1 項第1 款所定其他可發射金屬或子彈具有殺
傷力之各式槍砲者，處無期徒刑或5 年以上有期徒刑，併科新臺
幣1 千萬元以下罰金。
未經許可，轉讓、出租或出借前項所列槍枝者，處5 年以上有期
徒刑，併科新臺幣1 千萬元以下罰金。
意圖供自己或他人犯罪之用，而犯前二項之罪者，處無期徒刑或
7 年以上有期徒刑，併科新臺幣1 千萬元以下罰金。
未經許可，持有、寄藏或意圖販賣而陳列第1 項所列槍枝者，處
3 年以上10年以下有期徒刑，併科新臺幣700 萬元以下罰金。
第1 項至第3 項之未遂犯罰之。
槍砲彈藥刀械管制條例第12條
未經許可，製造、販賣或運輸子彈者，處1 年以上7 年以下有期
徒刑，併科新台幣500 萬元以下罰金。
未經許可，轉讓、出租或出借子彈者，處6 月以上5 年以下有期
徒刑，併科新台幣300 萬元以下罰金。
意圖供自己或他人犯罪之用，而犯前二項之罪者，處3 年以上10
年以下有期徒刑，併科新台幣700 萬元以下罰金。
未經許可，持有、寄藏或意圖販賣而陳列子彈者，處5 年以下有
期徒刑，併科新台幣300 萬元以下罰金。
第1 項至第3 項之未遂犯罰之。

司法院資訊處製作；財團法人民間司法改革基金會備份。
